臺灣彰化地方法院交通事件裁定       100年度交聲字第1318號
原處分機關  交通部公路總局臺中區監理所彰化監理站
受處分人即
異  議  人  黃志英
上列異議人即受處分人因違反道路交通管理處罰條例案件，對於
交通部公路總局臺中區監理所彰化監理站於民國100年10月14日
所為之處分（原處分案號：彰監四字第裁64-I00000000、64-I00
000000號）聲明異議，本院裁定如下：
   主  文
原處分均撤銷，發回交通部公路總局臺中區監理所彰化監理站。
   理  由
一原處分機關略以：異議人即受處分人黃志英（下稱異議人）有
  下述之違規行為，經依法裁處：
 (一)第I00000000號違規案部分：於民國（下同）99年12月17日13
   時43分許，駕駛車牌號碼9231-C6號自小貨車，行經彰化縣田
   中鎮○○路○段，有「駕駛汽車行駛公路經警方攔檢實施酒測
   ，測得酒測值為0.58MG/L。」之違規行為，為警員舉發，爰
   依道路交通管理處罰條例第35條第1項第1款、第24條第1項第
   2款、第68條第2項之規定，以彰監四字第裁64-I00000000 號
   裁決書裁處罰鍰業經法院判決無需繳納，惟仍須記違規點數5
   點，並施以道路交通安全講習。
 (二)第I00000000號違規案部分：於100年1月3日13時25分許，駕
   駛車牌號碼9231-C6號自小貨車 ，行經彰化縣員林鎮○○路○
   段386巷時，有「未依號誌指示行駛」之違規行為，為警員舉
   發，爰依道路交通管理處罰條例第48條第1項第2款、第63條
   第1項第1款等規定，以彰監四字第裁64-I00000000號裁決書
   裁處罰鍰新臺幣（下同）600元（已繳納），並記違規點數1
   點，並依道路交通管理處罰條例第68條第2項規定，合併執行
   吊扣駕駛執照12個月（併第I00000000號違規案裁處吊扣駕駛
   執照）。
二異議意旨略以：異議人是酒後駕駛自小貨車違規，然原處分機
  關卻裁處吊扣職業聯結車駕照，如職業聯結車駕照被吊扣將影
  響其生計，爰依法聲明異議云云。
三按汽車駕駛人飲用酒類或其他類似物後其吐氣所含酒精濃度超
  過每公升0.25毫克以上，不得駕車。汽車駕駛人，駕駛汽車經
  測試檢定酒精濃度超過規定標準，處汽車駕駛人15000元以上6
  0000元以下罰鍰，並當場移置保管該汽車及吊扣其駕駛執照1
  年，並應接受道路交通安全講習。又汽車駕駛人轉彎時，不依
  標誌、標線、號誌指示者，處600元以上1800元以下罰鍰，並
  予記違規點數1點。再按領有汽車駕駛執照之汽車駕駛人，除
  駕駛聯結車、大客車、大貨車外之非其駕駛執照種類之車輛，
  違反本條例及道路交通安全規則之規定，應受吊扣駕駛執照情
  形時，無因而肇事致人受傷或重傷者，記違規點數5點。但1年
  內違規點數共達6點以上或再次應受吊扣駕駛執照情形者，併
  依原違反本條例應受吊扣駕駛執照處分規定，吊扣其駕駛執。
  道路交通安全規則第114條第2款、道路交通管理處罰條例第35
  條第1項第1款、第24條第1項第2款、第48條第1項第2款、第63
  條第1項第1款、第68條第2項分別定有明文。
四經查：
 (一)本件異議人領有職業聯結車駕駛執照，於99年12月17日13時
   43分許，酒後駕駛車牌號碼9231-C6號自小貨車，在彰化縣田
   中鎮○○路○段，有「酒後駕車，經酒精濃度測定呼氣值達
   0.58MG/L，超過標準值」違規，經彰化地方法院檢察署檢察
   官依公共危險罪聲請簡易判決處刑，並經本院判決判處拘役
   45日，如易科罰金，以新臺幣1000元折算1日等情，為異議人
   所不爭執，並有彰化縣警察局彰警交字第I00000000號舉發違
   反道路交通管理事件通知單、異議人之汽車駕照基本資料及
   本院100年度交簡字第437號簡易判決處刑書各1紙在卷可稽，
   是原處分機關以彰監四字第裁64-I00000000號裁決書裁處異
   議人罰鍰業經法院判決無需繳納，惟仍須記違規點數5點，並
   施以道路交通安全講習，固非無據。惟查原處分機關係依道
   路交通管理處罰條例第68條第2項規定對異議人為裁處，但該
   條第2項前段係規定為「‧‧‧違反本條例及道路交通安全規
   則之規定，應受吊扣駕駛執照情形時，無因而肇事致人受傷
   或重傷者，記違規點數5點。」限於無因而肇事致人受傷或重
   傷者，始有其適用。然參前揭100年度交簡字第437號簡易判
   決處刑書之記載，明白指出異議人當時因酒駕而不慎與賴依
   伶所騎乘車號L5N-970號機車發生碰撞，致賴依伶人車倒地，
   並受有頭部挫傷雙下肢擦傷、左上肢擦傷之傷害等情，則其
   是否合於上開「無因而肇事致人受傷或重傷者」之規定，即
   待究明。是原處分機關未斟酌及此，即逕依道路交通管理處
   罰條例第68條第2項規定裁處異議人記違規點數5點，似嫌速
   斷。
 (二)另異議人於100年1月3日13時25分許，駕駛車牌號碼9231-C6
   號自小貨車，彰化縣員林鎮○○路○段386巷時，有「未依號
   誌指示行駛」之違規行為，而經原處分機關依違反道路交通
   管理處罰條例第48條第1項第2款、第63條第1項第1款、第68
   條第2項等規定，以彰監四字第裁64-I00000000號裁決書裁處
   罰鍰600元（已繳納），記違規點數1點，並合併第I00000000
   號違規案認異議人違規點數已達6點以上，而執行吊扣駕駛執
   照12個月乙節，因原處分機關據以裁決合併執行吊扣異議人
   駕駛執照12個月之彰監四字第裁64-I00000000號裁決書既有
   前開所述瑕疵，則原處分機關於彰監四字第裁64-I00000000
   號裁決中合併第I00000000號違規案執行吊扣異議人駕駛執??
   12個月之決定即難謂允當。
五綜上所述，原處分機關未就異議人於第I00000000號違規案是
  否有致人受傷加以詳查，即逕依道路交通管理處罰條例第35條
  第1項第1款、第24條第1項第2款、第48條第1項第2款、第63條
  第1項第1款、第68條第2項之規定，分別對異議人為記違規點
  數5點、施以道安講習之彰監四字第裁64-I00000000號處分及
  罰鍰600元、記違規點數1點，並合併第I00000000號違規案吊
  扣駕駛執照12個月之彰監四字第裁64-I00000000號處分，於法
  尚有未合。異議意旨雖未以此作為異議事由，然原處分既有上
  開違誤之處，自應由本院予以撤銷，並由原處分機關另為適法
  之處分，以資適法。
六據上論斷，應依道路交通管理處罰條例第87條第2項，道路交
  通事件處理辦法第19條前段，裁定如主文。
中    華    民    國   100    年    11    月    17    日
                           交通法庭   法  官  張鶴齡
以上正本證明與原本無異。
如不服本裁定，應於裁定送達後五日內向本院提出抗告狀(須附
繕本 )。
中    華    民    國   100    年    11    月    17    日
                                      書記官  許淑琴